【裁判字號】    95,交聲,546
【裁判日期】    950724
【裁判案由】    聲明異議
【裁判全文】
臺灣臺中地方法院交通事件裁定     95年度交聲字第546號
原處分機關  交通部公路總局臺中區監理所豐原監理站
異  議  人
即受處分人  甲○○
上列受處分人因違反道路交通管理處罰條例案件，對於交通部公
路總局臺中區監理所於民國九十五年七月四日所為之裁決（裁監
稽違字第裁六三－Ｚ三○四四八○號裁決書），聲明異議，本院
裁定如下：
    主    文
原處分關於罰鍰伍萬貳仟伍佰元部分撤銷。
前項撤銷部分，不罰。
其餘異議駁回。
    理  由
一、原處分機關交通部公路總局臺中區監理所略以：異議人即受
    處分人甲○○於民國九十五年三月八日七時十分許，駕駛車
    牌號碼九三七－ＢＦ號自用大貨車，於國道四號西向十五公
    里處，因「酒精濃度超過標準，駕車行駛公路，經酒精呼氣
    測定測定值為每公升○‧七二毫克，超過標準值每公升○‧
    五五毫克」之違規，為國道公路警察局第三警察隊警員以其
    有違反道路交通管理處罰條例第三十五條第一項第一款規定
    之行為，遂以公警局交字第Ｚ00000000號舉發違反
    道路交通管理事件通知單當場製單舉發。嗣受處分人於指定
    日期前到案，遂於九十五年七月四日以豐監稽違字第裁六三
    －Ｚ00000000號裁決書依法裁處罰鍰新臺幣（下同
    ）五萬二千五百元整，並吊扣駕駛執照十二個月（九十五年
    三月二十日已吊扣）。
二、受處分人聲明異議意旨略以：其不否認上揭舉發通知單上所
    載酒醉駕車之事實，惟其酒醉駕車之刑事部分已判決確定，
    並繳納罰金結案，違規部分，一事不兩罰，故本件即不能再
    依道交通管理處罰條例科處罰鍰，爰聲明異議（未就吊扣駕
    照部分聲明異議）等語。
三、經查：
  (一)按汽車駕駛人，駕駛汽車經測試檢定有酒精濃度超過規定標
    準者，處新臺幣一萬五千元以上六萬元以下罰鍰，並當場移
    置保管其車輛及吊扣其駕駛執照一年；汽車駕駛人有飲用酒
    類後其吐氣所含酒精濃度超過每公升○‧二五毫克以上者，
    不得駕車；汽車駕駛人，因違反本條例及道路交通安全規則
    之規定，受吊扣或吊銷駕駛執照處分時，吊扣或吊銷其持有
    各級車類之駕駛執照。道路交通管理處罰條例第三十五條第
    一項第一款、第六十八條、道路交通安全規則第一百十四條
    第二款與違反道路交通管理事件統一裁罰標準表分別定有明
    文。查本件受處分人於九十五年三月八日七時十分許，駕駛
    車牌號碼九三七－ＢＦ號自用大貨車，行駛於國道四號公路
    ，於國道四號公路西向十五公里處為警攔查，經酒精濃度測
    定值為每公升○‧七二毫克等情，業為受處分人所是認，並
    有異議人簽收之舉發通知單影本在卷可稽，是受處分人飲用
    酒類後，於上開時間駕駛汽車，經員警測試檢定有酒精濃度
    超過規定標準即吐氣所含酒精濃度超過每公升○‧五五毫克
    以上之事實，應堪認定。從而，國道公路警察局第三警察隊
    執行勤務之員警以其有違反道路交通管理處罰條例第三十五
    條第一項第一款規定之行為，製作公警局交字第Ｚ0000
    0000號舉發違反道路交通管理事件通知單予以舉發，嗣
    因受處分人於指定日期前到案，經原處分機關交通部公路總
    局臺中區監理所豐原監理站於九十五年七月四日以豐監稽違
    字第裁六三－Ｚ00000000號裁決書依法裁處罰鍰新
    臺幣（下同）五萬二千五百元整，並吊扣駕駛執照十二個月
    （九十五年三月二十日已吊扣），原無違誤。
  (二)惟按「違反行政法上義務而受罰鍰、沒入或其他種類行政罰
    之處罰時，適用本法。但其他法律有特別規定，從其規定。
    」；「本法所稱其他種類行政罰，指下列裁罰性之不利處分
    ：一、限制或禁止行為之處分：．．吊扣證照．．。」；「
    一行為同時觸犯刑事法律及違反行政法上義務規定者，依刑
    事法律處罰之。但其行為應處以其他種類行政罰或得沒入之
    物而未經法院宣告沒收者，亦得裁處之。前項行為如經不起
    訴處分或為無罪、免訴、不受理、不付審理之裁判確定者，
    得依違反行政法上義務規定裁處之。」；「本法自公布後一
    年施行。」，九十四年五月五日總統公布之行政罰法第一條
    、第二條第一項、第二十六條及第四十六條分別定有明文，
    故而，行政罰法業已於九十五年二月五日生效施行。經查，
    本件受處分人上開於九十五年三月八日酒醉駕車之同一事實
    ，並經員警以犯公共危險罪嫌移送檢察官偵辦，且經檢察官
    向本院聲請簡易判決處刑，復據本院豐原簡易庭判處有期徒
    刑四月，得易科罰金確定在案，且受處分人已於九十五年六
    月三十日易科罰金執行完畢，此有臺灣臺中地方法院檢察署
    檢察官九十五年度速偵字第一○六六號聲請簡易判決處刑書
    、本院豐原簡易庭九十五年度豐交簡字第一○○號刑事簡易
    判決書、臺灣臺中地方法院檢察署自行收納款項統一收據各
    一份在卷可稽。是受處分人確已就其所酒醉駕車之同一事實
    ，依刑事法律處罰，而受處分人上開遭裁決罰鍰五萬二千五
    百元，並吊扣駕駛執照十二個月等行政罰之酒駕行為係在行
    政罰法生效施行後，自有上開行政罰之適用。基此，受處分
    人上述酒後駕車違規之情事，除其行為應處以其他種類行政
    罰即吊扣駕駛執照十二個月部分，仍得裁處之外，其違反行
    政法上義務而受罰鍰五萬二千五百元部分，依行政罰法第二
    十六條第一項前段規定，即應依刑事法律處罰之，不再爰依
    上揭道路交通管理處罰條例等規定裁罰之。
四、綜上所述，原處分機關交通部公路總局臺中區監理所豐原監
    理站上開罰鍰之行政裁罰，即有未洽，故就此部分之原處分
    應予撤銷，並為不罰之諭知，而受處分人就此部分之異議，
    為有理由。至於原處分機關上開吊扣駕駛執照十二個月之行
    政裁罰，依上開道路交通管理處罰條例等規定及行政罰第二
    十六條第一項但書之規定，則核無不當，而本件受處分人係
    就原處分機關所為豐監稽違字第裁六三－Ｚ0000000
    0號之裁決具狀聲明異議，且聲明異議狀亦未表明就原處分
    機關所為吊扣駕照部分之處罰無異議，自應認受處分人係就
    原處分機關所為裁決全部聲明異議，是受處分人既就原處分
    關於吊扣駕照部分併予聲明異議，且此部分異議，亦屬無理
    由，自應予駁回。
據上論斷，應依道路交通管理處罰條例第八十七條第二項、道路
交通案件處理辦法第十九條、第二十條之規定，裁定如主文。
中    華    民    國    95    年    7     月    24    日
                      交通法庭  法  官  戴博誠
以上正本證明與原本無異。
如不服本裁定，應於送達後五日內，向本院提出抗告狀。
                                書記官  鄭淑英
中    華    民    國    95    年    7     月    24    日


司法院資訊處製作；財團法人民間司法改革基金會備份。
